臺灣高雄地方法院刑事判決　　　　　　　94年度交訴字第81號
公　訴　人　臺灣高雄地方法院檢察署檢察官
被　　　告　乙○○
上列被告因公共危險案件，經檢察官聲請逕以簡易判決處刑（94
年度偵字第7524號），本院認為逕以簡易判決處刑不適當，改依
普通程序審理判決如下：
    主  文
乙○○駕駛動力交通工具肇事，致人受傷而逃逸者，累犯，有期
徒刑壹年。
    事  實
一、乙○○曾因違反肅清煙毒條例案件及麻醉藥品管理條例案件
    ，經法院分別判處有期徒刑3 年6 月、7 月，定執行刑3 年
    10月，於民國90年7 月31日縮短刑期執行完畢。仍不知悔改
    。乙○○於94年3 月11日晚上，駕駛向友人施佑親借用之動
    力交通工具車號為ZD-7337 號之自小客車，沿高雄市三民區
    ○○○ 路由南往北方向行駛，於同日晚上10時許，行經中華
    2 路與同盟路口欲左轉同盟3 路時，不慎與對向沿中華2 路
    由北往南方向行駛由丙○○所騎乘車號GY9-029 號重型機車
    發生擦撞，致乙○○人、車倒地，並因而受有左腕骨折、雙
    膝、雙手臂擦傷等傷害（過失傷害部分，業於偵查中撤回告
    訴，另經檢察官為不起訴處分）。詎乙○○明知其駕車與丙
    ○○所騎乘之機車發生擦擊而肇事，雖有下車查看葉樽博之
    傷勢並討論責任之歸屬，惟未報警將已受傷之葉樽博送醫救
    治，亦未留下任何聯絡之方式，反而駕駛車輛逃離現場，適
    葉樽博記下車號報警，經警循線而查獲。
二、案經高雄市政府警察局三民第一分局報請臺灣高雄地方法院
    檢察署檢察官偵查而聲請逕以簡易判決處刑，本院認不宜以
    簡易判決處刑，改簽分適用通常程序審理。
    理  由
壹、關於證據能力：
一、按被告以外之人（包括證人、鑑定人、告訴人、被害人及共
    同被告等）於審判外之陳述雖不符刑事訴訟法第159 條之1
    至之4 等四條之規定，而經當事人於審判程序同意作為證據
    ，法院審酌該言詞陳述或書面陳述作成時之情況，認為適當
    者，亦得為證據；當事人、代理人或辯護人於法院調查證據
    時，知有刑事訴訟法第159 條第1 項不得為證據之情形，而
    未於言詞辯論終結前聲明異議者，視為有前項之同意，同法
    第159 條之5 定有明文。立法意旨在於傳聞證據未經當事人
    之反對詰問予以核實，原則上先予排除。惟若當事人已放棄
    反對詰問權，於審判程序中表明同意該等傳聞證據可作為證
    據；或於言詞辯論終結前未聲明異議，基於尊重當事人對傳
    聞證據之處分權，及證據資料愈豐富，愈有助於真實發見之
    理念，且強化言詞辯論主義，使訴訟程序得以順暢進行，上
    開傳聞證據亦均具有證據能力。
二、本件證人施佑親固均曾於警詢中為陳述，其性質雖屬傳聞證
    據，惟其未再於法院審理中為陳述，且查無符合同法第159
    條之1 至之4 等前四條之情形，其所為之上開警詢筆錄內容
    ，業經本院審理時予以提示並告以要旨，且經檢察官及被告
    等人表示意見。被告已知上述筆錄乃傳聞證據，且未於言詞
    辯論終結前對該等筆錄內容異議，依上開規定，是施佑親於
    警詢中之證言應具有證據能力（已擬制同意其有證據能力，
    本院審酌上開筆錄作成時，較無人情施壓或干擾，亦無不當
    取供之情形，認為以之作為本案之證據亦屬適當，是其於警
    詢中之證言自具有證據能力）。
貳、關於認事用法及量刑：
一、訊據被告乙○○固坦承於上揭時、地與被害人丙○○發生車
    禍，惟矢口否認有何肇事逃逸之犯行，辯稱：伊當時有下車
    處理，與被害人洽談責任的問題，伊只有留下被害人的電話
    ，並沒有留下伊的電話與住址，因為伊當時被通緝，伊也有
    委託ZD-7337 號之自小客車車主施佑親與被害人洽談責任的
    問題云云。
二、經查，刑法第185 條之4 之肇事致人死傷逃逸罪，乃為加強
    救護，減少被害人之死傷，促使駕駛人於肇事後能對被害人
    即時救護，是該罪之成立祇以行為人有駕駛動力交通工具肇
    事，致人死傷而逃逸之事實為已足，不以行為人之肇事有無
    過失，被害人是否因之成為無自救能力人為必要。本件被告
    肇事後雖有下車查看，惟並無沒有留下電話與住址，即因通
    緝中而匆忙離去等情，業據證人即被害人丙○○指證綦詳，
    其證稱如下：【檢察官問：有無於今年3 月11日晚上11點於
    中華路與同盟路口發生車禍？證人答：是的。檢察官問：當
    天情形？證人答：我往市區方向行走，我的燈號是綠燈，到
    路中間時，被告轉彎撞到我的車尾，我就倒地。檢察官問：
    之後被告如何處理？證人答：被告有先下車查看，看一下，
    我手有骨折不明顯，被告看一下，走到路邊，就講說要如何
    和解，路人就報警，後還沒有談，聽到警車之警笛聲被告就
    走了。檢察官問：被告當時有無幫你叫救護車？證人答：沒
    有。檢察官問：救護車是何人叫的？證人答：沒有人叫，是
    我自行就醫的。檢察官問：被告當時他聽到警笛聲就走，有
    無留下姓名、地址聯絡方式？證人答：沒有。檢察官問：當
    時有無外傷？證人答：有，雙膝挫傷、左手腕骨折。手臂擦
    傷。檢察官問：被告當時之車號是何人記下？證人答：是我
    自己記下的。檢察官問：當時被告下車時有無查看你的傷勢
    ？證人答：大概看一下。檢察官問：當時被告下車時有無露
    出刺青？證人答：就是他下車後，他自己主動將領子往外掀
    開，露出他的刺青。檢察官問：當時被告要跑之前有無留下
    任何聯絡方式？證人答：沒有。檢察官問：被告自車禍之後
    有無與你聯絡？證人答：無。審判長問：證人被告下車時看
    你一下時是否知道你受傷？證人答：我褲子有擦破，有流血
    ，他應該知道。審判長問：於談論和解過程中有無說要賠償
    多少？證人答：沒有談。】是依首揭說明，被告自應構成刑
    法第185 條之4 之肇事致人受傷逃逸罪，至被告有下車查看
    被害人之傷勢並將其扶持道路旁、被害人自行到醫院就醫、
    現場尚有朋友照料等情，均不影響該罪之成立。另被告係向
    施佑親借用上開自小客車使用肇事之事實，亦與證人施佑親
    於警訊中證述之情節相符，此外復有道路交通事故現場圖、
    驗傷診斷書各1 紙、肇事車輛之蒐證照片2 張等附卷可稽，
    本件事證明確，被告犯行應堪認定，應予依法論科。
二、核被告乙○○所為，係犯刑法第185 條之4 之肇事遺棄罪。
    又被告乙○○曾因違反肅清煙毒條例案件及麻醉藥品管理條
    例案件，經法院分別判處有期徒刑3 年6 月、7 月，定執行
    刑3 年10月，於90年7 月31日縮短刑期執行完畢，有臺灣高
    等法院被告全案紀錄表乙份在卷可稽，5 年之內再犯有期徒
    刑以上刑之本罪，為累犯，應依法加重其刑。爰審酌被告駕
    車肇事，不思救助傷者，反露出刺青意圖恐嚇被害人，並於
    聽聞警笛聲後即逃跑，任由被害人自行就醫，惡性非輕，犯
    後於檢察官偵查時又先稱非伊肇事，檢察官提解錯人，嗣經
    證人即被害人丙○○指證後始承認駕車肇事之事實，惟仍矢
    口否認肇事逃逸犯行之態度，迄今未與被害人和解等一切情
    狀，量處如主文所示之刑，以示懲儆。
據上論斷，應依刑事訴訟法第452 條、第299 條第1 項前段，刑
法第185條之4、第47條，判決如主文。
本案經檢察官甲○○到庭執行職務。
中　　華　　民　　國　　94　　年　　9 　　月　　26　　日
                      交通法庭  審判長法  官   張世賢
                                      法  官   陳建和
                                      法  官   王啟明
以上判決正本證明與原本無異
如不服本判決，應於送達後10日內，向本院提出上訴狀。
中　　華　　民　　國　　94　　年　　9 　　月　　26　　日
                                      書記官  唐美玲
附錄所犯法條刑法第185 條之4 ：
駕駛動力交通工具肇事，致人死傷而逃逸者，處6 月以上5 年以
下有期徒刑。
